【裁判字號】    96,訴,4162
【裁判日期】    970417
【裁判案由】    違反槍砲彈藥刀械管制條例
【裁判全文】
臺灣高雄地方法院刑事判決              96年度訴字第4162號
公  訴  人  臺灣高雄地方法院檢察署檢察官
被      告  丙○○
                    （另案於臺灣高雄第二監獄執行中）
指定辯護人  本院公設辯護人陳信凱
上列被告因違反槍砲彈藥刀械管制條例案件，經檢察官提起公訴
（96年度偵字第26968 號），本院判決如下：
    主  文
丙○○無罪。
    理  由
一、公訴意旨略以：被告丙○○前因竊盜案件，經臺灣高雄地方
    法院以93年度易字第670 號判處有期徒刑4 月確定，甫於民
    國94年3 月6 日執行完畢。被告竟仍不知悔改，明知未經許
    可不得持有經槍砲彈藥刀械管制條例管制及公告查禁具殺傷
    力之槍砲，仍基於持有具殺傷力改造手槍之故意，於94年底
    某日，在高雄市六合夜市華山玩具模型店，以新臺幣（下同
    ）7,500 元之代價，購買具殺傷力之仿BERETTA 廠84型半自
    動改造手槍1 枝（含彈匣1 個、不具殺傷力之土造子彈1 顆
    ），並未經許可而持有之。被告因畏懼遭警方查獲，乃於95
    年間某日，將前揭具殺傷力之改造手槍攜至不知情之甲○○
    （已另案為不起訴處分確定）位於高雄市前鎮區○○○ 路13
    4 巷40弄5 號住處，趁甲○○不注意之際，將之藏放在該屋
    2 樓至3 樓間倉庫某紙箱內，嗣於95年3 月27日11時10分許
    ，警方根據情資得悉上情後，前往上址執行搜索而查獲，並
    扣得具殺傷力之仿BERETTA 廠84型半自動改造手槍1 枝（含
    彈匣1 個、不具殺傷力之土造子彈1 顆）。因認被告涉犯槍
    砲彈藥刀械管制條例第8 條第4 項之未經許可持有具殺傷力
    之改造手槍罪嫌等語。
二、按犯罪事實應依證據認定之，無證據不得認定犯罪事實；又
    無證據能力之證據，不得作為判斷之依據；再者，無法證明
    被告犯罪者，應諭知無罪之判決，刑事訴訟法第154 條第2
    項、第155 條第2 項、第301 條第1 項分別定有明文。又認
    定不利於被告之事實，須依積極證據，苟積極證據不足為不
    利於被告之事實認定時，即應為有利於被告之認定，更不必
    有何有利之證據；再認定犯罪事實，所憑之證據，無論直接
    或間接證據，其為訴訟上之證明，須於通常一般之人均不致
    有所懷疑，而得確信其為真實之程度者，始得據之為有罪之
    認定，倘其證明尚未達到此一程度，而有合理性懷疑之存在
    時，即無從為有罪之認定，最高法院30年上字第816 號、76
    年台上字第4986號分別著有判例足資參照。是所謂證據，係
    指超越一切合理之可疑，足以認定行為人確有犯罪構成要件
    之積極事證者而言，茍依調查事證之結果，尚非不得為其他
    較有利於行為人之推斷時，本諸罪疑唯輕之法則，自不得為
    不利被告之論斷，合先敘明。
三、公訴意旨認被告涉犯持有具殺傷力之改造手槍犯行，無非係
    以上開犯罪事實，有證人甲○○、王泰元、王昭月之證述、
    扣案改造手槍1 枝、內政部警政署刑事警察局95年4 月12日
    刑鑑字第0950047730號槍彈鑑定書及被告於偵查中之自白等
    證據可證，為其主要論據。訊據被告堅詞否認有何持有具殺
    傷力之改造手槍犯行，辯稱：本案係甲○○要求伊出面頂罪
    ，並應允為伊繳交所犯公共危險罪之易科罰金及支付伊在所
    戒治期間之生活費用作為代價，伊方於偵查中向檢察官供稱
    扣案改造手槍係伊所有藏放於甲○○上揭住處等語，伊絕無
    被訴持有扣案改造手槍之犯行等語。
四、經查：
(一)警方於95年3 月27日11時10分許，前往甲○○上址戶籍地執
    行逕行搜索，查獲扣案之改造手槍1 支（含彈匣1 個及土造
    子彈1 顆），經送內政部警政署刑事警察局鑑定結果為：「
    一、送鑑改造手槍壹枝（槍枝管制編號0000000000），認係
    由仿BERETTA 廠84型半自動手槍製造之金屬槍枝，更換土造
    金屬槍管改造而成之改造手槍，機械性能良好，可擊發適用
    子彈，認具殺傷力。二、送鑑改造子彈壹顆，認係土造子彈
    （直徑約8.6mm 之金屬彈頭），經試射，無法擊發，認不具
    殺傷力。」等情，有保安警察第三總隊第二大隊局搜索、扣
    押筆錄暨扣押物品目錄表（見警卷第19頁至第22頁）、內政
    部警政署刑事警察局95年4 月12日刑鑑字第0950047730號槍
    彈鑑定書（見警卷第24至26頁）、及扣案改造手槍照片1 張
    （見警卷第42頁），固堪認定屬實。
(二)惟本案查獲經過，係警方針對王泰元（即甲○○之胞兄）所
    使用0000000000號行動電話執行通訊監察，查悉王泰元於95
    年3 月26日凌晨2 時4 分許以上開行動電話撥打其胞妹王昭
    月所使用0000000000號行動電話，2 人對話內容為：「王泰
    元：妳還沒要回去家裡嗎？王昭月：你是什麼人？王泰元：
    我是王泰元。王昭月：你那天那支拿到什麼地方？我朋友要
    拿了。王泰元：什麼？王昭月：就那支! 王泰元：那支是09
    15的。王昭月：不是，是你拿去放的那個東西。王泰元：喔
    ，在勇智仔（即王泰元之子）的上面那間，就我們面向裡面
    靠近樓梯的地方，紙箱的第2 只。王昭月：好啦! 你什麼時
    候要回來？王泰元：我明天就回去了。對了，如果「半票」
    要多少錢？王昭月：電話不要說，我明天再打電話給你們。
    」，因認王泰元與王昭月上開監聽譯文所稱「放在紙箱那支
    」疑似指槍枝而報告檢察官，經檢察官口頭指示警方就王泰
    元居住之高雄市前鎮區○○○ 路134 巷40弄5 號住處（亦為
    王俊元設籍之戶籍地址）逕行搜索，確實於上址2 樓至3 樓
    間儲藏室紙箱內起獲扣案具殺傷力之改造手槍1 支等情，有
    卷附臺灣屏東地方法院檢察署95年3 月9 日屏檢瑞平監續字
    第88號通訊監察書、通訊監察0000000000號電話作業報告摘
    要（見警卷第頁27頁至第28頁）及前開搜索扣押筆錄暨扣押
    物品目錄表各乙份可佐。又警方起出上開槍枝後通知王泰元
    到案，王泰元於95年4 月10日警詢時供稱：警方在高雄市前
    鎮區○○○ 路134 巷40弄5 號2 樓至3 樓之倉庫紙箱內所起
    獲之改造手槍1 支原本放置在3 樓的音響喇叭箱內，是我把
    該改造手槍放置在2 樓至3 樓倉庫的紙箱中，該改造手槍不
    是我擁有，上揭我與我胞妹王昭月通話譯文之對話內容，是
    我在暗示王昭月那枝改造手槍是我胞弟甲○○的，我有看到
    甲○○與他朋友到我家3 樓向我借工具銼刀在修理等語（見
    警卷第1 頁至第2 頁），警方乃依其供述通知甲○○到案接
    受調查，因甲○○並未到案說明，警方即將王泰元、甲○○
    2 人以渠等均涉嫌持有具殺傷力之改造手槍罪嫌移送檢察官
    偵辦。經檢察官於偵辦期間陸續傳喚王泰元、甲○○、王昭
    月3 人到案，王泰元於95年6 月29日具結後改證稱：95年3
    月21日我在搬運喇叭給我女友林秋萍時才發現裡面有1 枝手
    槍、1 發子彈，…，喇叭是我弟弟甲○○的朋友丙○○連同
    整套音響及家具搬過來我家寄放的等語（見屏東地方法院檢
    察署95年度偵字第3628號卷《下稱偵1 卷》第10頁至第11頁
    ）、於96年8 月2 日偵訊時證稱：我追問我胞妹王昭月為何
    3 樓會有為警察起獲的改造手槍，王昭月說可能是甲○○的
    朋友寄放在我這邊等語（見高雄地方法院檢察署96年度偵字
    第20524 號卷《下稱偵3 卷》第12頁），對於該改造手槍來
    源之說詞明顯與其於警詢時之供述不符。而對照王昭月於偵
    訊時具結證稱：我不知道被查獲的改造手槍何來，但是我哥
    哥王泰元講說我弟弟甲○○與他的朋友阿宏來我家後將東西
    放在我家等語（見屏東地方法院檢察署96年度偵字第908 號
    卷《下稱偵2 卷》第17頁），以及甲○○於96年5 月9 日偵
    訊時具結證稱：我沒有住在戶籍地，我從頭到尾沒有看過扣
    案改造手槍，我不知道房子有這種東西，我事後問王泰元，
    他說「宏仔」（即丙○○）有來，有說要拿東西來寄，我再
    追問丙○○，丙○○有承認改造手槍是他的，我沒有向王泰
    元借銼刀改造扣案手槍等語（見偵1 卷第42頁至第43頁），
    渠等2 人之證詞亦明顯與王泰元前揭供述相互矛盾，則關於
    扣案改造手槍是否為被告所有而持至王泰元上址住處藏放，
    即屬有疑。觀諸王泰元在警詢之初並未供稱扣案改造手槍係
    被告所有，反供稱該手槍係其胞弟甲○○所有，直至本案查
    獲3 個月後才向檢察官改稱扣案改造手槍係被告所有藏放在
    喇叭音箱內寄放在其上址住處，且此後王泰元、王昭月、甲○○3 人於偵訊中雖一致證稱扣案改造手槍是綽號「阿宏」
    之被告所有藏放，渠等原均不知情云云，惟關於渠等如何查
    知該改造手槍係被告持至上址藏放乙節，王泰元、王昭月互
    相供稱係經對方告知而有矛盾，已如前述，且關於渠等如何
    查證改造手槍是否為被告所有乙節，王泰元於96年4 月20日
    供稱：我於警局製作完筆錄約10天後，我找到丙○○的家，
    我有遇到丙○○，我有向他說槍枝的事我擔不起，他有向我
    道歉，我這次找他之後，丙○○都沒有來找我等語（見偵1
    卷第36頁），亦與甲○○於96年4 月2 日供稱：王泰元到屏
    東地檢署出庭的前1 、2 天，我有帶「阿宏」去跟王泰元對
    質等語（見偵1 卷第31頁）相左，據上等節交互參析，被告
    是否確有向王泰元或甲○○坦承扣案改造手槍係其所有而持
    至上址藏放，極其可疑，何況依王泰元、王昭月、甲○○3
    人供稱其個人對於被告將扣案改造手槍藏放於上址乙節均不
    知情，倘渠等所述確係實情，何以被告要將扣案改造手槍藏
    放無辜之人家中，而不藏放於自己隨手可取得之處？此情亦
    顯然與常情相悖，則王泰元、王昭月、甲○○前揭證詞是否
    渠等3 人串供後所為不利於被告之不實證述，亦非無疑，自
    不容依王泰元等3 人上開證述逕為被告不利之認定。
(三)而依證人即本案偵辦警員丁○○於本院審理時證稱：警方於
    95年3 月27日在王泰元住處查獲槍枝案件我有參與承辦，我
    們是在執行監聽過程發現本案案情，主要是依據卷附95年3
    月26日王泰元與王昭月通話譯文之情資逕行搜索起獲扣案之
    改造手槍，我們剛開始是針對甲○○進行監聽，當時甲○○
    另涉別件槍砲案件，本案是由該案件延伸出來的，整個監聽
    過程中鎖定的嫌疑犯並未包括丙○○，在監聽過程中沒有監
    聽到與被告丙○○有關的案情，且本案自監聽到搜索過程，
    警方也沒有發覺丙○○涉案的事證，執行搜索後我對王泰元
    、王勇智製作筆錄時，王勇智供述查獲扣案改造手槍的雜物
    間都是他爸爸王泰元使用，傳喚王泰元到案時，王泰元則供
    述槍枝係甲○○所有，他們2 位並沒有供述該改造手槍是別
    人拿去寄藏的，也都沒有提到丙○○的名字等語明確（見本
    院卷第152 頁至第155 頁），堪認警方鎖定本案相關事證，
    均未查悉被告有何涉嫌持有扣案改造手槍之情事，復參酌證
    人王泰元、王昭月、甲○○上開指證被告涉案之證詞相互矛
    盾且有違常情乙節以觀，被告是否確係本案改造手槍之所有
    人，顯有隱情。
(四)就此，被告於本院準備程序及審理時辯稱：我於96年2 月8
    日入所執行觀察、勒戒前，甲○○就有要求我出面頂下這條
    罪，當時我並沒有答應他，後來96年5 月15日我與甲○○一
    同自屏東戒治所移監至高雄戒治所途中，甲○○提出會請她
    妹妹匯錢給我，還會幫我繳交我所犯公共危險案件遭判處有
    期徒刑7 月減為有期徒刑3 月又15日的易科罰金的條件，加
    上我之前與王昭月的女兒鍾淑菁是男女朋友關係，基於這樣
    的情誼，我才答應甲○○出面頂罪，96年8 月2 日檢察官以
    證人身分提訊我到案說明，當天甲○○、王昭月都在戒治中
    而與我一起被提訊，在囚車上及地檢署拘留室內我們就講好
    條件，所以我當天才會向檢察官承認扣案的改造手槍與甲○○、王昭月、王泰元都沒有關係，是我自己將該手槍拿去他
    們家寄放的，後來甲○○的妹妹乙○○只有匯1 筆3 千元到
    我戒治所的帳戶等語甚詳（見本院卷第20頁至第21頁、第45
    頁、第104 頁、第165 頁）。上開辯詞關於被告、甲○○、
    王昭月在所戒治期間以及渠等3 人一同於96年8 月2 日被檢
    察官提訊之情節，核與卷附渠等3 人之臺灣高等法院被告前
    案紀錄表各乙份及96年8 月2 日偵訊筆錄（見偵3 卷第10
    頁至第17頁）相符。且96年5 月15日甲○○確實與被告一同
    從屏東戒治所移監至高雄戒治所，有前揭臺灣高等法院被告
    前案紀錄表及臺灣屏東戒治所96年11月13日第0969001007號
    函所附移所名單（本院卷第32頁至第35頁）、臺灣高雄戒治
    所96年11月13日高戒行名字第0960002745號函所附移所名單
    （本院卷第36頁至第39頁）在卷可憑。另乙○○於96年9 月
    21日確有至臺灣高雄戒治所寄入3 千元至被告之保管款帳戶
    ，亦有被告提出之臺灣高雄戒治所收容人接見寄入保管款收
    據乙紙（見本院卷第30頁）可資佐證。輔以證人乙○○於本
    院審理時證稱：「（辯護人問：被告於看守所中是否曾經匯
    錢給丙○○？）有一次我去看我哥哥甲○○，我本來是要寄
    錢給我哥哥甲○○，甲○○跟我說丙○○沒有錢，也沒有人
    探望他，甲○○叫我把錢寄給丙○○，就只有那次。（辯護
    人問：提示寄錢給丙○○收據（本院卷第30頁），有何意見
    ？）該筆錢我本來是要給甲○○，是應甲○○的要求，我才
    更改收款人的姓名為丙○○。」等語明確（見本院卷第157
    頁）。上開各節，均核與被告前揭所辯相符，堪認被告前揭
    所辯，並非無據。
(五)又甲○○因於97年3 月4 日在遊戲場門口遭人砍死，此情業
    經證人乙○○於本院審理時證述明確（見本院卷第159 頁）
    ，並有甲○○之個人基本資料查詢結果乙紙在卷可憑（見本
    院卷第146 頁），致本院無從傳喚甲○○到庭與被告對質。
    惟乙○○曾於96年8 月8 日至臺灣高雄戒治所接見甲○○之
    對話內容為：「甲○○：給宏仔寄一下（錢）。乙○○：我
    沒那麼多錢。甲○○：他都擔起來了。乙○○：我一個要應
    付幾個，你也替我想一下。」、另於96年9 月21日至臺灣高
    雄戒治所接見甲○○之對話內容為：「甲○○：我跟你說，
    人家（丙○○）擔這一條3 年多。乙○○：關我什麼事阿…
    。甲○○：不是啦，他那邊都沒錢買菸，…，你一定要轉（
    錢）給宏仔，我有答應他那個，叫他擔起來。乙○○：你什
    麼都沒有，憑什麼答應他。甲○○：不是，那東西在家裡搜
    到，那會共同勒，泰元及昭月2 個人一定會判罪勒。乙○○
    ：阿他們已經不起訴了。甲○○：是阿，那就是我叫阿宏那
    個，你聽懂嗎？」等情，有上開接見錄音光碟堪驗筆錄乙份
    及臺灣高雄戒治所接見明細表乙紙在卷可憑（見本院卷第51
    頁至第53頁），依上開乙○○與甲○○之接見對話內容，顯
    見甲○○確實有要求被告出面頂罪，以便為其與王泰元、王
    昭月脫罪，此情益徵被告前開所辯，確有實據。準此，被告
    於偵查中不利於己之自白，既係受甲○○之影響所為，且僅
    依證人王泰元、王昭月及甲○○3 人上開顯有瑕疵之證詞，
    尚無足夠之補強證據可資佐證，即難逕認被告本案之自白確
    與事實相符，自無從採為被告不利之認定。
五、綜上所述，本件檢察官對於被告被訴持有扣案改造手槍之犯
    罪事實所提出之證據，在客觀上並未達於一般人均不致有所
    懷疑而得確信被告確實涉有本件犯行之程度，而尚有合理之
    懷疑存在，且本院亦查無其他積極證據足認被告確曾持有該
    改造手槍之犯行，本於無罪推定及罪疑唯輕之基本原則，即
    無從為被告有罪之確信，揆諸前揭法律規定及判例意旨，被
    告本件被訴犯行，尚屬不能證明，自應就被告為無罪之諭知
    ，以昭審慎。
六、至被告於96年8 月2 日偵查中到庭具結證稱本案槍枝係其持
    有寄放於王泰元家中等語（見偵3 卷第14頁偵訊筆錄），是
    否涉犯偽證、頂替罪嫌，應由公訴人於本案確定後，另行依
    法偵辦處理，併予指明。
據上論斷，應依刑事訴訟法第301 條第1 項前段，判決如主文。
本案經檢察官戊○○到庭執行職務。
中    華    民    國    97    年    4     月    17    日
                  刑事第十一庭  審判長法  官  施柏宏
                                      法  官  黃繼瑜
                                      法  官  林書慧
以上正本證明與原本無異。
如不服本判決應於收受本判決後10日內向本院提出上訴書狀，並
應敘述具體理由，如未敘述上訴理由者，應於上訴期間屆滿後20
日內補提理由書狀於本院（均須按他造當事人之人數附繕本）「
切勿逕送上級法院」。
中    華    民    國    97    年    4     月    18    日
                                      書記官  鍾錦祥


司法院資訊處製作；財團法人民間司法改革基金會備份。
